臺灣高等法院交通法庭判決　　　　　　　　　　　　九十三年度交上訴字第三六號
　　上　訴　人　臺灣板橋地方法院檢察署檢察官
　　被　　　告　甲○○
右列上訴人因被告過失致人於死案件，不服臺灣板橋地方法院九十二年度交訴字第一
四二號，中華民國九十二年十二月三十一日所為之第一審判決（起訴案號：臺灣板橋
地方法院檢察署九十二年度偵字第五五九四號），提起上訴，本院判決如左：
    主  文
原判決撤銷。
甲○○從事業務之人，因業務上之過失致人於死，處有期徒刑柒月。
    事  實
一、甲○○係自用小貨車之司機，為從事業務之人，於民國九十二年三月十日上午十
    一時三十五分許，駕駛車牌號碼ＣＲ─七四一九號自小貨車，送貨至臺北縣新莊
    市○○路四八三巷（起訴書誤載為四三八巷）十弄十八號「順日發藥行」，卸貨
    完畢後，欲倒車離去時，在臺北縣新莊市○○路五一五號至五二一號大樓前，其
    本應注意汽車倒車時，應顯示倒車燈光或手勢後，謹慎緩慢後倒，並應注意其他
    行人，以避免危險之發生。且依當時情況，並無不能注意之情形，竟疏未注意，
    適曾陳嫦娥於其車後行走，甲○○竟於無人在車後指引，或以警示促人避讓下，
    即貿然倒車，致撞擊曾陳嫦娥，惟於發現倒車不正常時，竟疏於下車查看而繼續
    倒車，致曾陳嫦娥左手背、兩膝前部、右手肘外側及胸肋骨折，經送醫後仍於同
    日十三時十分許因胸肋骨折不治死亡。甲○○於肇事後，於有偵查犯罪職務之員
    警前往現場處理時，在場向尚不知何人犯罪之員警自首並坦承肇事。
二、案經臺北縣政府警察局新莊分局報請臺灣板橋地方法院檢察署檢察官偵查起訴。
    理  由
一、右揭事實，迭據被告甲○○於警訊、偵查、原審及本院審理時均坦承不諱，並於
    警詢、偵查時供承：「我第一次倒車，於是我將車輛向前行進，再度查看兩側後
    照鏡，確定後方無異狀後，才又繼續倒車」、「第一次倒車時，感覺不是很正常
    ，因倒車聲很大，我以為是受到機車之阻撓，故前行，再查看照後鏡，發現後方
    並無任何人，故我第二次倒車，相距不到五公尺，此時大樓管理員告訴我，我撞
    到人了」（分見偵查卷第六頁、相驗卷第二０頁），復經本院訊以：對於證人即
    聯邦新貴族大廈管理員張慶隆之證述有何意見？被告答稱：「我在第二次倒車的
    時候，第二次他才看到，他跑出來跟我說撞到人了，我就停車了，我馬上就到後
    面去看」（見本院卷第五十八頁），上開被告倒車撞擊被害人等情，經臺灣板橋
    地方法院檢察署檢察事務官勘驗本案之錄影帶屬實，有勘驗筆錄乙份附卷可證（
    見偵查卷第二五頁），核與證人即聯邦新貴族大廈管理員張慶隆於警詢、偵查中
    證述情節相符，並有道路交通事故現場圖一紙、道路交通事故調查報告表一份、
    聯邦新貴族大廈之監視錄影帶一卷，及現場照片十二幀均附於原審卷可稽。又被
    害人曾陳嫦娥因本件車禍導致受有左手背、兩膝前部、右手肘外側及右鎖骨、胸
    肋骨折，傷重死亡等情，業經臺灣板橋地方法院檢察署檢察官督同檢驗員相驗屬
    實，製有勘驗筆錄、驗斷書及相驗屍體證明書各一份在卷足憑（見相驗卷第二二
    頁至二七頁）。按汽車倒車時，應顯示倒車燈光或手勢後，謹慎緩慢後倒，並應
    注意其他車輛及行人，道路交通安全規則第一百十條第二款定有明文，此為被告
    應注意之事項。而本件車禍發生時，天候陰、日間自然光線、路面乾燥無缺陷、
    無障礙物、視距良好等情，有前開道路交通事故調查報告表各項記載足供參考（
    見相驗卷第十一頁至第十三頁），依當時情形顯無不能注意之情事。詎被告倒車
    時竟疏於注意，貿然倒車，致被告所駕前開自用小貨車撞擊被害人，使被害人曾
    陳嫦娥傷重不治死亡，其就本件車禍之發生確有過失甚明，是被告前開過失行為
    與被害人之死亡間即有相當因果關係，臺灣省臺北縣區車輛行車事故鑑定委員會
    亦同此認定，有該鑑定委員會九十二年六月二十七日北鑑字第九二０六七九號鑑
    定意見書一份在卷可參（見偵查卷第二九頁、第三十頁）。綜上所述，本件事證
    明確，被告犯行堪予認定。
二、被告甲○○係自用小貨車之司機，為從事駕駛業務之人，業據其供承在卷，核其
    所為，係犯刑法第二百七十六條第二項之業務過失致死罪。被告於本件車禍肇事
    後，於有偵查犯罪職務之員警前往現場處理時，被告在場向尚不知何人犯罪之員
    警自首並坦承肇事，此有臺北縣政府警察局偵辦交通事故案件「涉嫌人是否自首
    」調查表一份在卷足憑（見偵查卷第十頁），參以被告嗣後並未逃避偵審之事實
    ，是本件被告合於自首之要件，應依刑法第六十二條前段之規定減輕其刑。原審
    據此論罪科刑，固非無見，惟被告甲○○於無人在車後指引，或以警示促人避讓
    下，即貿然倒車，致撞擊曾陳嫦娥，惟於發現倒車不正常時，竟疏於下車查看而
    繼續倒車，其過失程度非輕，已如前述，原審疏未審查及此，並資為量刑之參酌
    ，認事用法，容有未洽。檢察官上訴執此指摘原判決不當，為有理由，自應由本
    院將原判決予以撤銷改判。爰審酌被告之素行及其犯罪之動機、目的、手段、生
    活狀況、智識程度、犯罪所生之損害，及其為從事駕駛業務之人，竟於倒車時疏
    未注意車後行人行進狀況，其過失程度非輕，後雖承認犯行，尚有悔意，惟未與
    被害人家屬為民事上和解等其他一切情狀，量處如主文第二項所示之刑，以示懲
    儆。
據上論斷，應依刑事訴訟法第三百六十九條第一項前段、第三百六十四條、第二百九
十九條第一項前段，刑法第二百七十六條第二項、第六十二條前段，罰金罰鍰提高標
準條例第一條前段，判決如主文。
本案經檢察官李良忠到庭執行職務。
中      華      民      國    九十三     年     六       月    十四     日
                              臺灣高等法院交通法庭
                                  審判長法  官  葉　騰　瑞
                                        法  官  劉　壽　嵩
                                        法  官  江　國　華
右正本證明與原本無異。
如不服本判決，應於收受送達後十日內向本院提出上訴書狀，其未敘述上訴之理由者
並得於提起上訴後十日內向本院補提理由書（均須按他造當事人之人數附繕本）。
                                        書記官  陳　秋　萍
中　　　華　　　民　　　國　　九十三　　年　　　六　　　月　　 十四 　　日
附錄：本案論罪科刑法條全文
刑法第二百七十六條：
因過失致人於死者，處二年以下有期徒刑、拘役或二千元以下罰金。
從事業務之人，因業務上之過失犯前項之罪者，處五年以下有期徒刑或拘役，得併科
三千元以下罰金。
